臺灣臺中地方法院刑事判決　　　　　　　　　　九十二年度中交簡上字第三五二號
　　上　訴　人
　　即　被　告　乙○○
　　輔　佐　人
　　即被告之子　甲○○
　　選任辯護人　張柏山律師
右列上訴人因公共危險案件，不服本院台中簡易庭九十二年度中交簡字第一Ｏ一六號
中華民國九十二年七月二日第一審簡易判決（聲請案號：臺灣台中地方法院檢察署九
十二年度偵字第三四八一號）提起上訴，本院管轄第二審之合議庭，逕依通常程序為
第一審判決如左：
    主      文
原判決撤銷。
乙○○無罪。
    理      由
一、聲請簡易判決處刑意旨略以：被告乙○○於民國九十二年一月十六日凌晨零時四
    十分許，駕駛車號ＮＯ－Ｏ五七九號自小客車，沿台中市○區○○路由南往北行
    駛，途經美村南路口欲右轉美村南路時，適有被害人丁○○騎乘車號ＴＤＵ－五
    七七號輕型機車，亦沿工學路由北往南行駛欲左轉美村南路，被告乙○○原應隨
    時注意車前狀況，採取必要之安全措施，且當時工學路與美村南路口路況、視野
    良好、號誌正常，並無不能注意之情形，竟疏未注意，致所駕駛自小客車不慎與
    被害人丁○○所騎乘輕型機車發生擦撞，使丁○○所騎乘之輕型機車向左側傾倒
    ，被害人丁○○受有左膝蓋擦挫傷（過失傷害部分未據告訴），被告乙○○於肇
    事後竟未採取救護或其他必要措施，復未向警察機關報告處理，反而駕車駛離現
    場而逃逸，嗣經民眾丙○○目擊報警循線查獲，因認被告乙○○涉有刑法第一百
    八十五條之四之駕車肇事逃逸罪嫌云云。
二、按犯罪事實應依證據認定之，無證據不得認定其犯罪事實，又不能證明被告犯罪
    者，應為無罪判決之諭知，刑事訴訟法第一百五十四條第二項、第三百零一條第
    一項定有明文。又認定不利於被告之證據須依積極證據，苟積極證據不足為不利
    於被告事實之認定時，即應為有利被告之認定，更不必有何有利之證據，最高法
    院三十年上字第八一六號判例可資參照。
三、公訴人認被告乙○○涉有駕車肇事逃逸罪行，無非以被害人丁○○之指述、證人
    丙○○之證詞，及被告所駕駛之車號ＮＯ－Ｏ五七九號自小客車左前側保險桿上
    黑色膠條留有一道藍色擦撞痕跡，足見發生擦撞之時間並非僅只於瞬間，擦撞之
    力道亦非輕微，則被告對於撞被害人輕型機車致使倒地的撞擊，應不致渾然不知
    ，又被告若未肇事，在市區道路上，何需以時速八十至一百公里之速度駕車返家
    為其主要論據。訊據被告固坦承有於事發當時駕駛車號ＮＯ－Ｏ五七九號自小客
    車行經工學路與美村南路口，惟堅決否認有何因過失而撞擊被害人所騎乘機車之
    肇事行為，辯稱：其並未撞到丁○○，且其所駕駛自小客車之左前側保險桿上之
    撞擊痕跡是墨綠色，係其兒子甲○○在新光三越百貨公司地下停車場內，因開車
    不小心擦撞所留下，且其當時車速並不快，其未肇事逃逸等語。經查：
(一)、被告確有於九十二年一月十六日凌晨零時四十分許，駕駛車號ＮＯ－Ｏ五七九號
    自小客車，沿台中市○區○○路由南往北行駛，途經美村南路口右轉美村南路返
    家，而被害人亦於當時騎乘車號ＴＤＵ－五七七號輕型機車，沿工學路由北往南
    行駛左轉美村南路，被害人在該路口人車倒地而受有左膝擦挫傷之傷害等情，業
    據被害人及被告指、供述屬實，並有道路交通事故現場圖一份、診斷證明書影本
    一份附於偵查卷可稽。被害人究係何原因致人車倒地而受有傷害？是否確係被告
    駕駛之自小客車所撞擊？此為本案首應審究者。而依被告所駕駛自小客車與被害
    人所騎乘機車之行進方向，倘若其間確有撞擊，則應係被告自小客車之左側與被
    害人機車之右側相擦撞，然經本院於準備程序時勘驗被告所駕駛之車號ＮＯ－Ｏ
    五七九號自小客車與被害人所有之車號ＴＤＵ－五七七號輕型機車，其結果為：
    「被告所有車號ＮＯ－Ｏ五七九號自小客車保險桿左前方有一道約八乘一公分的
    刮痕，其上有墨綠色漆，被害人所有ＴＤＵ－五七七號機車右側護殼有一道由上
    而下的破損，左後方方機車護殼有如照片所示的破損痕跡，被害人機車右後方機
    車護殼並無與被告自小客車保險桿同高之撞擊痕跡。被告自小客車左方除前保險
    桿有刮痕外，並無其他撞擊痕跡。」，製有勘驗筆錄附於本院卷可按，足見被告
    所有車號ＮＯ－Ｏ五七九號自小客車左前側保險桿之擦痕確為墨綠色而非黑色，
    且被害人機車右後方機車護殼並無與被告自小客車保險桿同高之撞擊痕跡無誤。
    而被害人之車號ＴＤＵ－五七七號機車護殼為紫色，於事發後並未整修過，亦未
    刻意清洗過，而被告之車號ＮＯ－Ｏ五七九號自小客車棕色（近香檳色），此據
    被害人於本院行準備程序時證述屬實，復有車籍作業系統－查詢認可資料二份、
    照片十數張在卷可參，衡諸經驗常情，倘若被告自小客車左前側保險桿確有擦撞
    被害人之機車，則其上所留之漆色亦應屬紫色系而非墨綠色。是被告所駕駛之自
    小客車應未擦撞被害人所騎乘之機車，允無疑義。
(二)、被害人雖於警詢及偵查中指、證述係遭被告所駕駛之自小客車擦撞而人車倒地等
    語，惟其於本院行準備程序勘驗時指稱不清楚被告的汽車何處撞到其機車，也不
    清楚機車何處被撞，也有可能是因為閃避不及而自行跌倒等語，另於本院審理時
    復證稱：「（當時發生事故的時候，是否確定被告的汽車撞擊到的機車？）不確
    定，因為我看到他的車很快的右轉，而我要左轉，然後我跌倒。」、「（．．是
    否確定機車的部位那裏被撞到？）沒有辦法確定」、「（當時你機車何處被碰撞
    到？）我不知道」、「（當時何原因人車倒地？）有可能是被告擦撞我，也有可
    能是因為被告車子速度太快，他要右轉，我閃躲不及」等語，顯然被害人並無法
    確定其機車究竟有無遭被告駕駛之自小客車擦撞甚明。且衡諸情理，倘若被告駕
    駛之自小客車左前側保險桿確有擦撞被害人騎乘之機車，並留下一道約八乘一公
    分之刮痕，則其撞擊力道應非輕微，被害人豈有不能確定究竟有無遭擦撞及遭撞
    擊處之理！對照前開勘驗結果，益徵被告之自小客車應未擦撞被害人之機車，要
    無庸疑。
(三)、另證人丙○○於本院審理時雖證稱有看到車禍事故發生，並尾隨被告駕駛之自小
    客車後方記下其車號等語，惟亦證稱：「（是聽到車輛的撞擊聲還是看到被告車
    撞到被害人的機車？）我是聽到碰一聲之後，馬上轉頭，那輛車子剛好從那裏逃
    逸」、「（能否確定被告的汽車那一個部位撞到被害人的機車那個部位？）撞擊
    到那個部位我沒有看到」、「（你看到人車倒地的時候，肇事車輛有無在現場？
    ）沒有，已經離開了」、「（當時看到機車的時候是否已經倒地的機車？）是」
    、「（有無看到被告的汽車撞擊被害人機車？）沒有」等語，顯然證人丙○○並
    未目擊被告所駕駛之自小客車確有擦撞被害人所騎乘之機車，證人丙○○所聽聞
    之碰撞聲應係被害人機車倒地撞擊之聲音，亦堪認定，是證人丙○○之證詞並無
    法證明被告之自小客車有擦撞被害人機車而肇事之犯行。另被害人指稱被告開車
    之速度甚快等語，惟其速度究竟多少？有無違反道路交通安全規則規定之速限？
    並無法證明之；另證人丙○○在聽聞被害人機車倒地聲前，並未目擊被告所駕駛
    自小客車行進之情形與速度，自亦無從依其證詞判斷被告所駕駛自小客車進入工
    學路與美村南路口轉彎時之速度究竟多少？且被告於工學路與美村路口時係要右
    轉，依常情亦必須減速方能正常轉彎行進，是並無證據顯示被告於當時係超速駕
    車甚明，則被害人縱因閃避不及而致機車倒地，亦無法認定係由被告所肇致。
(四)、綜上所述，被告應未駕車擦撞被害人騎乘之機車，亦無證據足以證明被害人之人
    車倒地係因被告之駕車所肇致，則被告應未駕車肇事無誤。自亦無由構成刑法第
    一百八十五條之四之駕車肇事逃逸罪甚明。
四、原審不察，對被告遽予論罪科刑，核有未當，被告上訴意旨指摘原判決不當，為
    有理由。又檢察官聲請簡易處刑之案件，法院於審理後，認應為無罪判決之諭知
    者，應適用通常程序審判之，刑事訴訟法第四百五十二條、第四百五十一條之一
    第四項但書第三款定有明文，是本院自應將原判決撤銷，改依通常程序為第一審
    諭知被告無罪之判決。
據上論斷，應依刑事訴訟法第四百五十五條之一第一項、第三項、第四百五十二條、
第三百六十九條第一項前段、第三百六十四條、第三百零一條第一項，判決如主文。
中      華      民      國      九十三    年      一      月      八    日
                                      臺灣台中地方法院刑事第六庭
                                        審判長法  官  夏  一  
                                              法  官  林  念  祖
                                              法  官  簡  源  希
右正本證明與原本無異。
如不服本判決，應於判決送達後十日內向本院提出上訴狀，上訴於臺灣高等法院臺中
分院( 須附繕本 )。
                                              書記官
中      華      民      國      九十三    年      一      月      八    日
